臺灣臺中地方法院刑事裁定　　　　　　96年度交聲字第1100號
原處分機關　交通部公路總局臺中區監理所豐原監理站
異議人即
受處分人　　甲○○
上列受處分人因違反道路交通管理處罰條例案件，對於交通部公
路總局臺中區監理所豐原監理站民國九十六年九月二十八日所為
之裁決（豐監稽違字第裁六三－Ｈ00000000號裁決書）
，聲明異議，本院裁定如下：
    主    文
原處分撤銷。
甲○○駕車行經有燈光號誌管制之交岔路口闖紅燈右轉，處罰鍰
新臺幣壹仟捌佰元整，並記違規點數點。
    理    由
一、原處分機關意旨略以：異議人即受處分人甲○○於民國九十
    年十二月十三日十五時十分許，駕駛車號Ｌ九—八五三二號
    自小客車，在清水鎮○○路與西濱路，因「闖紅燈（右轉）
    」之違規，遭臺中縣警察局清水分局大秀派出所警員當場攔
    停，並以受處分人有違反修正前道路交通管理處罰條例第五
    十三條規定之行為製單舉發。嗣受處分人向原處分機關提出
    申訴，經原處分機關函請舉發單位台中縣警察局清水分局調
    查結果，仍認受處分人有前開違規行為，原處分機關乃於九
    十六年九月二十八日依修正後道路交通管理處罰條例第五十
    三條第一項及第六十三條第一項第三款之規定，裁處受處分
    人罰鍰新臺幣（下同）五千四百元，並予記違規點數三點。
二、本件異議意旨略以：九十年十二月十三日被舉發紅燈右轉，
    當時有跟警員說明燈號屬於黃燈階段，不是「違規」，但警
    方不顧受處分人解釋燈號、時差問題，執意開單，警察態度
    有問題，爰聲明異議等語。
三、按汽車駕駛人，行經有燈光號誌管制之交岔路口闖紅燈者，
    處新臺幣一千八百元以上五千四百元以下罰鍰；前項紅燈右
    轉行為者，處新臺幣六百元以上一千八百元以下罰鍰；並記
    違規點數三點。道路交通管理處罰條例第第五十三條第一項
    、第二項、第六十三條第一項第三款與違反道路交通管理事
    件統一裁罰標準表分別定有明文。又按行為後法律或自治條
    例有變更者，適用行政機關「最初裁處時」之法律或自治條
    例；但裁處前之法律或自治條例有利於受處罰者，適用最有
    利於受處罰者之規定；行政罰法第五條亦有明文。
三、經查：
（一）按九十四年二月五日公布、九十五年二月五日施行之行政
      罰法第二十七條第一項、第二項雖規定：「行政罰之裁處
      權，因三年期間之經過而消滅。前項期間，自違反行政法
      上義務之行為終了時起算。但行為之結果發生在後者，自
      該結果發生時起算。」惟行政罰法施行前違反行政法上義
      務之行為應受處罰而未經裁處，於該法施行後裁處者，除
      第十五條、第十六條、第十八條第二項、第二十條及第二
      十二條規定外，均適用之；前項行政罰之裁處權時效，自
      該法施行之日起算，行政罰法第四十五條第一項、第二項
      亦有明文。查本件受處分人係於九十年十二月十三日下午
      三時十分許因涉交通違規行為，經台中縣警察局清水分局
      大秀派出所員警擎單舉發，係於上開行政罰法施行前違反
      行政法上義務之行為，原處分機關於九十六年九月二十八
      日逕行裁決，係於行政罰法施行後三年內所為裁處，揆諸
      前揭行政罰法第四十五條第一項、第二項之規定，原處分
      未逾行政罰法第二十七條第一項、第二項所定之裁處權消
      滅期間，即屬適法，合先敘明。
（二）本件受處分人甲○○，駕駛車牌號碼Ｌ九—八五三二號自
      小客車，於九十年十二月十三日十五時十分許，在清水鎮
      ○○路與西濱路，因闖紅燈右轉之違規，為臺中縣警察局
      清水分局大秀派出所員警當場舉發之事實，此有舉發違反
      道路交通管理事件通知單、台中縣警察局清水分局九十一
      年元月十日清警交字第○九一○○○二七三○○號函各一
      份附卷可稽，受處分人雖以上開言詞置辯，惟按道路交通
      管理處罰條例第七條第一項規定：「道路交通管理之稽查
      、違規之紀錄，由交通勤務警察，或依法令執行交通稽查
      任務之人員執行之」，又交通警察製單舉發違反道路交通
      管理處罰條例所列之違規事實，本質上為行政處分，係公
      務員基於職務上公權力，依法就特定之具體事件所為具公
      法上效果之單方行政行為，基於公務員為公法上行為具有
      公信力之原則，該行政處分當可被推定為真正，故執勤警
      員方得當機處分以達其維護交通秩序、安全之行政目的，
      若謂公務員一切行政行為均需預留證據以證其實，則國家
      行政勢必窒礙難行。至於警方取締交通違規事件，其以照
      相方式取證者，固足為違規之證明，惟警員當場舉發者，
      既經舉發員警本身之目睹、耳聞，亦足為違規人違規之證
      明，非必所有之違規事件，均須有照片或其他書面資料方
      足為違規之證據，況本案執勤員警為維持交通秩序，依法
      執行職務，立場應是客觀公正，復與受處分人素不相識，
      亦無宿怨，執勤員警應無可能故意捏造事實而違法取締，
      自應受到合法、正確之推定，本件受處分人既未提出任何
      對其有利之證據以供調查，本院自難據以採信。從而，受
      處分人所辯尚非可採。是受處分人闖紅燈右轉之違規情事
      ，應堪認定。
（三）依據九十四年十二月二十八日修正公布、九十五年七月一
      日生效施行之道路交通管理處罰條例第五十三條第二項，
      是關於「闖紅燈右轉行為者」，依前揭法條之修正規定，
      應處以六百元以上一千八百元以下罰鍰。本件經原處分機
      關調閱原檔案，發現本案當時確實並未結案亦未予裁決（
      見豐原監理站之移送書），故本件之「最初裁處時」即裁
      決日期為九十六年九月二十八日，已在新修正道路交通管
      理處罰條例第五十三條第二項規定施行之後，本應依新修
      正後之該條第二項規定裁處。原裁決機關未依新修正規定
      裁決，依法即有違誤。是受處分人之異議，雖無理由，然
      原處分機關未依據新修正規定裁決部分，亦有未洽，應予
      撤銷。是以，本院自得將原處分撤銷，自為裁定。
（三）又關於本件交通違規案件之裁決，係依據「違反道路交通
      管理事件統一裁罰基準及處理細則」第二條所定之「道路
      交通管理事件統一裁罰基準表」辦理，除依據舉發單位掣
      單舉發之違規事實及舉發違反法條外，並就違規車輛種類
      或違規情節暨到案接受裁處日期，將裁處金額分四階段裁
      處，亦即對於汽車紅燈右轉之違規行為，如於期限內繳
      納或到案聽候裁決者，處罰鍰新臺幣九百元，並記違規點
      數三點；逾越應到案期限三十日內，繳納罰鍰或到案聽
      候裁決者，處罰鍰新臺幣一千二百元，並記違規點數三點
      ；逾越應到案期限三十日以上六十日以內者，繳納罰鍰
      或到案聽候裁決者，處罰鍰新臺幣一千五百元，並記違規
      點數三點；逾越應到案期限六十日以上，繳納罰鍰或聽
      候裁決者，處罰鍰新臺幣一千八百元，並記違規點數三點
      。本案受處分人於九十年十二月十三日十五時十分許，在
      清水鎮○○路與西濱路口紅燈右轉，其所駕駛之違規車輛
      為自小客車，依交通部公路局臺中區監理所豐原監理站九
      十一年一月十五日中監豐字第九一○○七三七號函，受處
      分人應於九十一年一月三十日前，到豐原監理站按法定最
      低額罰款結案，惟受處分人延遲至九十六年九月二十八日
      始到站，可見受處分人逾越應到案期限已有六十日以上。
      從而，本院依據違反道路交通管理處罰條例第五十三條第
      二項、違反道路交通管理事件統一裁罰基準及處理細則與
      違反道路交通管理事件統一裁罰基準表之規定，依法裁處
      受處分人罰鍰新臺幣一千八百元整並記違規點數三點。
四、據上論斷，應依道路交通管理處罰條例第八十七條第二項、
    道路交通案件處理辦法第二十條之規定，裁定如主文。
中　　華　　民　　國　　96　　年　　10　　月　　25　　日
                  交通法庭    法  官  林清鈞
上正本證明與原本無異。
如不服本裁定應於送達後五日內向本院提出抗告狀。
                              書記官  陳貴卿
中　　華　　民　　國　　96　　年　　10　　月　　25　　日
